【裁判字號】    97,上易,18
【裁判日期】    970118
【裁判案由】    第三人異議之訴
【裁判全文】
臺灣高等法院臺中分院民事判決  97年度上易字第18號
上  訴  人  甲○○
被  上訴人  彰化商業銀行股份有限公司
法定代理人  乙○○
上列當事人間請求第三人異議之訴事件，上訴人對於臺灣彰化地
方法院96年度訴字第1011號第一審判決提起上訴，本院判決如下
：
    主  文
原判決廢棄，發回台灣彰化地方法院。
    事實及理由
一、按第一審之訴訟程序有重大之瑕疵者，第二審法院得廢棄原
    判決，而將該事件發回原法院。但以因維持審級制度認為必
    要時為限。民事訴訟法第四百五十一條第一項定有明文。
二、本件上訴人於原審起訴主張：查原法院95年度執字第24381
    號及95年度執字第17052號強制執行事件，所查封之彰化縣
    芳苑鄉○○○段328、329、329-1號土地上之未辦保存登記
    建物（即芳苑鄉○○○段712、713建號，下簡稱系爭建物）
    ，係上訴人之父李炳生前所建，並於76年6月10日李炳
    死亡後，屬李炳遺產並為其子女即李華洋、李文深、李國
    平、甲○○、李俊德、李素珍、李素珠、李吉子、李錦雀、
    李濱子等十人公同共有。又其中李文深於62年間即死亡，由
    其子女李明謙、李明容、李明芳代位繼承。惟原法院前揭強
    制執行事件竟依被上訴人之請求，將該系爭建物視為繼承人
    之一即李華洋單獨所有，並查封系爭建物，顯然有誤，為此
    依強制執行法第15條規定，提起第三人異議之訴，請求撤銷
    原法院上開強制執行程序等情。按當事人適格為權利保護要
    件之一，當事人如不適格，法院固無定期間命其補正之義務
    ，惟當事人適格與否，為法院應依職權調查之事項（最高法
    院84年度台上字第1365號裁判參照）；且按公同共有物權利
    之行使，如由公同共有人全體或得其公同共有人全體同意起
    訴或被訴，則當事人適格即無欠缺（最高法院41年度台上字
    第170號判例參照）。查本件上訴人主張行使公同共有物權
    利之訴訟，故未以公同共有人全體為原告，惟上訴人起訴時
    ，是否已得其他全體公同共有人同意，尚不明確（查原審原
    告於起訴狀，既未表明已得其他共有人全體同意，亦未表明
    未得其他共有人全體同意）。原審即有依職權調查之必要，
    惟原審未依職權調查明確，逕以當事人適格顯有欠缺為由，
    逕行駁回原告（即上訴人）之訴，即有未洽。上訴人據此提
    出全體繼承人同意書，指摘原判決不當，且其訴訟程序顯有
    重大之瑕疵，並經上訴人陳明請求廢棄原判決，發回台灣彰
    化地方法院，重新審理。是本院認為為維持審級制度，自有
    將本事件發回原審法院更為裁判之必要。從而，上訴人執此
    指摘原判決不當，求予廢棄，將本事件發回原審法院更為裁
    判，以維審級之利益，自屬有理由。爰將原判決廢棄，發回
    原審法院重行審理，以符法制。
三、據上論結，本件上訴為有理由，依民事訴訟法第四百五十一
    條第一項，判決如主文。
中    華    民    國    97    年    1     月    18    日
          民事第一庭  審判長法  官  吳 火 川
                            法  官  簡 清 忠
                            法  官  陳 繼 先
以上正本係照原本作成。
不得上訴。
                              書記官  陳 三 軫
中    華    民    國    97    年    1     月    18    日
                                                      Ｍ


司法院資訊處製作；財團法人民間司法改革基金會備份。
